【裁判字號】    90,上易,834
【裁判日期】    900531
【裁判案由】    違反著作權法
【裁判全文】
臺灣高等法院高雄分院刑事判決                      九十年度上易字第八三四號
    上訴人  台灣澎湖地方法院檢察署檢察官
    被  告      乙○○
右上訴人因違反著作權法案件，不服臺灣澎湖地方法院八十九年度易字第八十二號等
中華民國九十年三月二十日第一審判決（起訴案號：臺灣澎湖地方法院檢察署八十九
年度偵字第三六八號），提起上訴，本院判決如左：
      主  文
上訴駁回。
      理  由
一、公訴意旨略以：被告乙○○係設於澎湖縣馬公市○○路九十八之三號翔鴿通信有
    限公司之負責人，明知其於民國八十九年七月間，在其所營公司內以新台幣（下
    同）一萬五千元之價格，向前來兜售之陳仁澤所購買之伴唱機（機型為現代ＣＲ
    0000000）乙台，內所附贈之盜版音樂光碟內所灌錄之「只有你」「不想
    伊」「心內話」「惜別的海岸」等四首歌曲，係未經著作財產權人甲○○○○股
    份有限公司之同意或授權所重製而成之音樂著作，竟意圖散布，將上述之盜版音
    樂光碟片乙片及點歌簿乙本，作為其店內出售該台件唱機之贈品而持有並陳列在
    該店內，嗣於八十九年七月十八日十五時二十分許，在上述公司為警查獲，並扣
    得該台伴唱機、盜版音樂光碟乙片及點歌簿乙本等證物，因認被告乙○○涉犯著
    作權法第八十七條第二款、第九十三條侵害他人著作財產權罪嫌。
二、公訴人認被告乙○○涉嫌意圖散布而陳列侵害著作權之物罪嫌，無非以被告乙○
    ○被查獲時均將前揭伴唱機陳列於店內販售，且扣得版光碟片一片，而該光碟
    片並未如一般唱片行販售之原版光碟印有唱片公司之名稱、地址、及新聞局審核
    等字樣，被告乙○○又以較市價甚低之價額購入前揭伴唱機，顯係明知上開光碟
    片係版音樂光碟片而侵害他人著作權等語，為其論據。
三、訊之被告乙○○堅詞否認有違反著作法犯行，辯稱：該伴唱機係向案外人陳仁擇
    販入，是陳仁擇跟我講說他賣的東西都是合法的，而且都有提供相關的單據給我
    ，我才跟他買的，光碟片裡面有萬多首歌，我不知道其內幾首有侵害他人著作權
    等語。經查：
（一）本件扣押之現代伴唱機及光碟伴唱帶經現場測試，須將光碟伴唱帶放置於現代
      伴唱機內同時使用，才能有影像及聲音同步出現；將光碟伴唱帶放置於其他伴
      唱機或其他播放機器內，均無法同步出現影像及聲音，只能出現風景畫面並無
      伴唱的功能；光碟伴唱帶外觀，除了有風景畫面之外，並有標示「非賣品」字
      眼等情，有勘驗筆一紙在卷可稽（見原審卷第二百三十六頁）。與一般的ＶＣ
      Ｄ光碟機無異，一般人自無從得知其內部有無內建之伴唱歌曲程式；另扣案之
      光碟片，表面印刷風景圖面，並註明為「非賣品」，無任何歌曲名稱或「伴唱
      」、「卡拉ＯＫ」字樣，且無任何外殼或封面包裝，與一般市售的雜誌或書籍
      附贈之「非賣品」光碟無異，另與市面上販售之侵害著作權重製音樂或ＶＣＤ
      光碟（即版光碟），至少均有近似正版光碟片之外殼及封面包裝，且其封面
      包裝或光碟本身均印有正版光碟之專輯名稱或曲目，亦顯有不同。再經原審將
      該光碟片置於一般光碟機內使用，僅出現無聲之風景畫面，有前揭勘驗筆錄可
      稽（見原審卷第二百三十六頁），準此，尚難僅憑該ＶＣＤ光碟機或光碟片之
      外觀，光碟片未註明唱片公司之名稱、地址、及新聞局審核等字樣，即認被告
      乙○○有「明知」為侵害著作權重製物之故意。
（二）再證人即原販售伴唱機之業務員陳仁擇於原審調查時證稱：「（問：你在進貨
      的時候有無向業務員了解著作權的問題？）答：我有問業務員，業務員也有出
      示著作權的證明書（庭呈證明書影本二份）。並且保證絕對有著作權」「（問
      ：伴唱機進貨的時候是否有附帶歌本及ＶＣＤ？【庭呈證物歌本及ＶＣＤ】）
      答：是的。業務員跟我說ＶＣＤ上面印有非賣品三個字，且只能在此伴唱機使
      用」「（問：你賣給被告乙○○幾台？）答：壹台」「（問：被告乙○○有無
      問你著作權的問題？）答：有。我有照業務員告訴我告訴他」（見原審卷第四
      十三頁）等語；且有證明書二紙附卷可稽，雖告訴代理人林福祥質疑前開證明
      書之真實性，無論該證明書內容是否屬實，其形式上已證明歌曲有合法著作權
      ，就買受人而言，實無從苛責其於買受當時尚須查證廠商出具證明書或保證書
      之真實性；即使告訴代理人所提出之合法版權伴唱機廣告，亦僅註明「本機內
      含歌曲均獲合法授權」、或「內附所有歌曲已獲得原著作權人正式授權使用」
      等字樣，與陳仁擇所出具之證明書所載「擁有國際版權及中國音樂著作權協會
      登記在案」或「擁有國際版權」等字眼其意無異。參以本件伴唱機及所附之光
      碟內之歌曲高達幾千首，分屬不同公司著作或已屬公共版權，買受人不但無從
      得知每一首歌曲之著作權享有人，且亦無法期待買受人就每一首歌曲逐一查證
      是否均有著作權。
（三）另自從ＤＶＤ影音光碟機普遍上市後，一般非伴唱用之ＶＣＤ光碟機，市價已
      低至一千至三千餘元，縱有合法授權之ＤＶＤ伴唱機，價額亦不逾十萬元（如
      附卷之點將家ＳＤＶ─三０八型電腦伴唱機僅售三萬八千元），另告訴代理人
      林福祥亦證稱：「（問：現在市場上之伴唱機價格為何？）答：有行情的大約
      二萬五到二萬七。」（見原審卷第四十六頁）等語，被告乙○○購得前開伴唱
      機，係為販售賺取中間差價，本難以其販入價額比擬市價，再其又係因陳仁擇
      之推銷而販入該伴唱機，而推銷的售價往往又低於市價甚多，如此相互勾稽，
      被告乙○○以一萬五千元購得前開伴唱機，與市價並無明顯偏高。
    綜上所述，被告乙○○係受案外人陳仁擇推銷始購得上開伴唱機，而陳仁擇又向
    其保證伴唱機內之歌曲均有合法版權，並出具證明書；再由扣案之ＶＣＤ伴唱機
    或光碟，又無法明顯辨識是否為侵害著作權之物；另被告乙○○販入該伴唱機之
    價額並非明顯偏低，是無從證明被告乙○○係「明知」侵害他人之著作權，此外
    復查無其他積極證據足以證明被告乙○○有違反著作權法犯罪情事，其犯罪即屬
    不能證明。
四、原審以不能證明被告乙○○違反著作權法，依法諭知無罪，核無不合，檢察官循
    告訴人甲○○○○有限公司聲請上訴指摘原判決不當，為無理由，應予駁回。
據上論斷，應依刑事訴訟法第三百六十八條，判決如主文。
本案經檢察官林應華到庭執行職務。
中    華    民    國         九十       年      五      月    三十一    日
                              臺灣高等法院高雄分院刑事第八庭
                                  審判長法官  郭雅美
                                        法官  莊飛宗
                                        法官  張盛喜
右正本證明與原本無異。
不得上訴。
                                      書記官  魏文常
中    華    民    國         九十       年      六      月      四      日
                                                                      Ｈ


司法院資訊處製作；財團法人民間司法改革基金會備份。
